【裁判字號】    97,訴,1746
【裁判日期】    980227
【裁判案由】    給付報酬等
【裁判全文】
臺灣桃園地方法院民事判決              97年度訴字第1746號
原      告  大內壢不動產仲介經紀有限公司
法定代理人  戊○○○
原      告  甲○○
共      同
訴訟代理人  魏雯祈律師
            林鈺雄律師
            李哲賢律師
被      告  丁○○
訴訟代理人  丙○○
上列當事人間請求給付報酬等事件，於民國98年2 月11日辯論終
結，本院判決如下：
    主      文
被告應給付原告大內壢不動產仲介經紀有限公司新台幣肆拾萬元
，及自民國九十七年十二月五日起至清償日止，按年息百分之五
計算之利息。
原告其餘之訴駁回。
訴訟費用由被告負擔百分之四十四，原告大內壢不動產仲介經紀
有限公司負擔百分之二十三，餘由原告甲○○負擔。
本判決第一項得假執行。
原告其餘假執行之聲請駁回。
    事實及理由
一、原告起訴主張：
  (一)被告於民國97年7 月13日與訴外人乙○○簽定「委託代理專
    賣授權書」（下稱系爭授權書），委託訴外人乙○○以底價
    新台幣（下同）1000萬元（含增值稅）代售被告所有坐落於
    桃園縣平鎮市○○○段121-21地號土地及其上門牌號碼為桃
    園縣平鎮市○○路雙連2 段118 巷49弄49號房屋（下稱系爭
    房地）。惟乙○○僅係代書，並未取得不動產經紀人證書，
    其所屬「恒勤代書不動產公司」亦非不動產經紀業，依不動
    產經紀業管理條例第13條第1 項、第32條第1 項規定不得從
    事不動產仲介業務，被告即同意乙○○將仲介銷售系爭房地
    之事務複委任予第三人。乙○○乃於97年7 月15日代理被告
    與原告大內壢不動產仲介經紀有限公司（下稱大內壢公司）
    簽訂「不動產專任委託銷售契約書」（下稱系爭委託銷售契
    約書），委任原告大內壢公司仲介銷售系爭房地，並於該契
    約之特約條款約明，由乙○○負責系爭房地買賣之代書業務
    。嗣原告大內壢公司尋得買主即原告甲○○，原告甲○○於
    97年7 月29日與原告大內壢公司簽立「不動產承買意願書暨
    要約書」（下稱系爭承買意願書），並交付定金30萬元，同
    意以1050萬元承買系爭房地。原告大內壢公司乃於97年7 月
    29日通知被告應於翌日與原告甲○○簽約，詎被告反悔而拒
    絕，經原告大內壢公司發函促其履約，惟被告仍回函拒絕。
  (二)依被告與原告大內壢公司間系爭委託銷售契約書第9 條第2
    項約定：「買方出價達到委託價格時，乙方（指原告大內壢
    公司）無需再行通知甲方（指被告）即得全權代理收受定金
    及安排買賣雙方簽約事宜。甲方並同意買賣契約於乙方收受
    定金時成立生效，…。」。本件被告委任原告大內壢公司以
    底價1000萬元代售系爭房地，而原告甲○○已於97年7 月29
    日同意以1050萬元承買系爭房地，同時交付定金30萬元予原
    告大內壢公司收受，則系爭委託銷售契約書上開約定，原告
    甲○○與被告間就系爭房地之買賣契約當已成立生效。又依
    系爭委託銷售契約書第7 條第3 項第1 款約定：「乙方（指
    原告大內壢公司）收受定金後，因可歸責於甲方（指被告）
    之事由而不願或無法與乙方所介紹之客戶簽訂不動產買賣契
    約書時，視為乙方已完成居間仲介之服務，甲方仍應乙次付
    清予乙方委託銷售價格之百分之四之服務報酬。」。本件原
    告大內壢公司已於97年7 月29日收受原告甲○○交付之定金
    30萬元，並屢次通知被告簽訂不動產買賣契約，均遭被告拒
    絕，依前揭約定，應視為原告大內壢公司原告大內壢公司已
    完成居間仲介之義務，被告自應給付原告大內壢公司委託銷
    售價格（1000萬元）4 ％之服務報酬即40萬元。再者，依原
    告大內壢公司與原告甲○○簽訂之不動產承買意願書第6 條
    約定：「…成交價格百分之二之服務報酬由買方（指原告甲
    ○○）負擔…。」、第7 條約定：「買方承諾於契約成立時
    ，應給付受託人（指原告大內壢公司）約定之服務報酬，於
    簽訂不動產買賣契約書同時，以現金壹次給付，絕無異議。
    」，原告甲○○與被告間就系爭房地之買賣契約既已於97年
    7 月29日成立生效，則依前揭約定，如被告依約履行，則原
    告大內壢公司得向原告甲○○請求成交價額（1050萬元）2
    ％之服務報酬即21萬元，因被告違反誠信原則而故意違約，
    致原告大內壢公司損失預期可得之報酬21萬元，被告自應賠
    償原告大內壢公司21萬元。
  (三)復依系爭委託銷售契約書第9 條第4 項約定：「因可歸責於
    甲方（指被告）之事由而未能簽訂不動產買賣契約書時，則
    甲方應加倍返還定金予買方。」。本件原告甲○○既同意以
    1050萬元承買系爭房地，並已交付定金30萬元，經原告大內
    壢公司依約通知被告簽約，被告竟反悔而拒絕，自屬因可歸
    責被告之事由致未能簽訂不動產買賣契約），則依前揭約定
    ，被告應加倍返還定金予原告甲○○，原告甲○○應得請求
    被告給付30萬元。
  (四)綜上，被告委任訴外人乙○○複委任原告大內壢公司仲介銷
    售系爭房地事務，經原告大內壢公司覓得買主即原告甲○○
    同意以1050萬元承買系爭房地，交付定金30萬元後，被告竟
    突然反悔而拒絕簽訂買賣契約，顯已違約並有違誠信。為此
    ，原告大內壢公司爰依系爭委託銷售契約書第7條第3項第2
    款、不動產承買意願書第6 條及第7 條約定，請求被告給付
    原告大內壢公司61萬元。原告甲○○則爰依系爭委託銷售契
    約書第9 條第4 項之約定，請求被告給付30萬元。並聲明：
    1.被告應給付原告大內壢公司61萬元，及自起訴狀繕本送達
    之翌日起清償日止，按年息5 ％計算之利息。2.被告應給付
    原告甲○○30萬元，及自起訴狀繕本送達之翌日起清償日止
    ，按年息5 ％計算之利息。3.原告願供擔保，請准宣告假執
    行。
二、被告則以：
  (一)被告前與訴外人「恒勤代書不動產公司」簽署系爭授權書，
    委託訴外人「恒勤代書不動產公司」銷售系爭房地，簽訂系
    爭授權書時，係由訴外人乙○○代表恒勤代書不動產公司簽
    約，由被告以底價1000萬元委託銷售，惟被告於簽訂系爭授
    權書時，對於訴外人「恒勤代書不動產公司」是否確為不動
    產經紀業、乙○○是否為不動產經紀人等情，無從調查確認
    ，僅從該公司外觀、乙○○所持名片等情，綜合判斷訴外人
    「恒勤代書不動產公司」作為不動產仲介業，能為被告銷售
    系爭房地，故不疑有他而簽訂系爭授權書。被告於訴外人「
    恒勤代書不動產公司」簽訂系爭授權書時，自始即認定「恒
    勤代書不動產公司」有能力為被告銷售房地，何必畫蛇添足
    再委由原告大內壢公司銷售系爭房地，更遑論同意訴外人乙
    ○○將系爭房地複委任予任何第三人銷售。且果如原告所述
    ，則依一般不動產交易常理，被告亦應配合原告大內壢公司
    要求與原告大內壢公司再行再行簽立該公司之「不動產專任
    委託銷售契約書」之定型化契約，如此方能保證原告權益，
    何必委由訴外人乙○○代理簽署？
  (二)又者，訴外人「恒勤代書不動產公司」之登記名稱應為「恒
    勤企業社」，法定代理人為鄒宜倫。細究系爭授權書，並無
    訴外人「恒勤代書不動產公司」之法定代理人簽章，且恒勤
    代書不動產公司在法律上及事實上均係一不存在之法人組織
    ，自不得認定訴外人恒勤代書不動產公司為合法當事人，更
    無權利能力，無法為法律行為，則訴外人乙○○代表恒勤代
    書不動產公司與被告簽訂之系爭授權書應為自始無效。
  (三)再者，被告與訴外人「恒勤代書不動產公司」間關於系爭房
    地之銷售，對於委任事務處理權及代理權之授與，既已約定
    以書面為之，並同時簽訂系爭授權書，依民法第531 條規定
    ，雙方之權利義務自應以系爭授權書內容定之，非經雙方書
    面同意，不得逾越系爭授權書範圍，且系爭授權書並無複委
    任之同意條款，訴外人「恒勤代書不動產公司」自不得非經
    被告書面同意，即擅自將系爭房地委任第三人銷售。是以，
    原告大內壢公司不得依其與訴外人乙○○簽訂之系爭委託銷
    售契約書向被告主張任何義務之履行，被告亦無給付報酬之
    義務。
  (四)復依民法第567 條第2 項規定：「以居間為營業者，關於訂
    約事項及當事人之履約能力或訂立該約之能力，有調查之義
    務。」。該項規定係課以居間為營業者較一般人更高度之注
    意義務，另依系爭委託銷售契約書第7 條第2 項亦明文標示
    ：「簽約代理人代理甲方簽立委託銷售契約書者，應檢附所
    有權人之身分證正反面影印本、授權書及印鑑證明交付乙方
    驗證並影印壹份，由乙方收執，以利乙方作業。」然原告大
    內壢公司對於乙○○是否能提出所有權人之身分證影印本、
    合法授權書及印鑑證明等諸多情節未加審究，更從未進一步
    與被告確認是否同意由原告大內壢公司代為銷售系爭房地、
    乙○○有無合法代理權等情，自有能注意而未注意之過失，
    對於原告甲○○所受損害部分，自應由原告大內壢公司負擔
    賠償責任。且原告大內壢公司未經被告授權逕自與原告甲○
    ○簽訂契約，更無權請求被告賠償所謂其原得自原告甲○○
    處取得之服務報酬。
  (五)又系爭委託銷售契約書係一定型化契約，其中第9 條第2 項
    固規定：「買方出價達到委託價格時，乙方（指原告大內壢
    公司）無需再行通知甲方（指被告）即得全權代理收受定金
    及安排買賣雙方簽約事宜。甲方並同意買賣契約於乙方收受
    定金時成立生效，…。」，此等條款除與行政院內政部92年
    頒佈之「不動產委託銷售契約書範本」第9 條規定：「委託
    人應予受託人所仲介成交之買方另行簽訂不動產買賣契約書
    」不符外，業已違反民法第574 條、第568 條第1 項之精神
    ，明顯迫使委託人喪失締結買賣契約之自由，迫令我拖人無
    法選擇有利之地約相對人及契約內容，亦違反消費者保護法
    第12條第2 項第2 款之規定，顯失公平，應屬無效。
  (六)至原告甲○○部分，被告並未複委任原告大內壢公司代為銷
    售系爭房地，則原告大內壢公司更無代理被告收受原告甲○
    ○定金30萬元之權限，況訴外人乙○○、原告大內壢公司未
    曾轉交任何定金予被告，原告甲○○請求被告加倍返還定金
    ，自無理由。並聲明：原告之訴駁回。
三、查被告為出售系爭房地，於97年7 月13日與訴外人乙○○簽
    訂系爭授權書，約定以底價1000萬元（含增值稅）之價格委
    託出售系爭房地，嗣訴外人乙○○於97年7 月15日以被告之
    代理人名義與原告大內壢公司簽訂系爭委託銷售契約書，同
    樣以底價1000萬元（含增值稅）之價格委託原告大內壢公司
    出售系爭房地。其後，原告大內壢公司即尋覓買主，嗣尋得
    買主即原告甲○○出價1050萬元欲購買系爭房地，原告大內
    壢公司與原告甲○○乃於97年7 月29日簽訂系爭承買意願書
    ，原告甲○○並交付原告大內壢公司30萬元作為購買系爭房
    地之定金，惟經原告大內壢公司通知被告出面與原告甲○○
    簽訂系爭房地之買賣契約，遭被告以其無權代為銷售系爭房
    地為由而拒絕等情，為兩造所不爭執，並有原告提出之系爭
    委託銷售契約書、系爭授權書、系爭承買意願書為證，且經
    本院依職權命原告甲○○具結後訊問上開情節明確，另證人
    乙○○亦到庭證述上開情節屬實，足堪認定。
四、原告大內壢公司主張被告曾同意受任人乙○○將出售系爭房
    地之委任事務由原告大內壢公司代為處理，故應依乙○○與
    原告大內壢公司所簽訂之系爭委託銷售契約書履行其簽約之
    義務，惟被告拒絕與原告大內壢公司覓得之買主即原告甲○
    ○簽訂買賣契約，故請求被告依系爭委託銷售契約書第第7
    條第3 項第2 款給付其底價（1000萬元）4 ％即40萬元之服
    務報酬，且因被告拒絕簽約致原告大內壢公司無法自原告甲
    ○○處依系爭承買意願書第6 、7 條約定取得成交價（1050
    萬元）2 ％即21萬元之損失，故被告亦應賠償原告大內壢公
    司此部分損失等語。另原告甲○○則主張其已交付定金30萬
    元，被告悔約即應依系爭委託銷售契約書第9 條第4 項之約
    定賠償原告甲○○30萬元等語。被告則以伊僅委任訴外人「
    恒勤代書不動產公司」出售系爭房地，並未同意複委任原告
    大內壢公司代為出售系爭房地，故系爭委託銷售契約書、系
    爭承買意願書均與被告無關，原告不得據此向被告為任何請
    求等語置辯。是本件兩兩造爭點厥為：(一)系爭授權書法律關
    係係存在於被告與訴外人乙○○之間抑或被告與「恒勤代書
    不動產公司」之間？(二)就系爭房地之銷售事務，被告與原告
    大內壢公司間是否因複委任而成立委任關係？(三)訴外人乙○
    ○是否有權代理被告簽訂系爭委託銷售契約書亦即被告是否
    為系爭委託銷售契約書之當事人？又被告是否應負賠償之責
    、應賠償金額若干？茲認定如下：
  (一)系爭授權書法律關係存在於被告與訴外人乙○○之間：
  1.按解釋當事人之契約，應以當事人立約當時之真意為準，而
    真意何在，又應以過去事實及其他一切證據資料為斷定之標
    準，不能拘泥文字致失真意。被告雖辯稱伊係與「恒勤代書
    不動產公司」簽訂系爭授權書並非乙○○云云。而查，觀諸
    被告於97年7 月13日與訴外人乙○○簽訂之系爭授權書雖係
    以「恒勤代書不動產公司」名義簽訂而並無乙○○之簽名，
    然衡之被告因其母在外積欠債務而急欲出售系爭房地，且因
    為常有債權人前來追討欠款，故不欲張揚伊欲出售系爭房地
    之事，乃要求乙○○要低調銷售，且與證人乙○○認識八、
    九年之朋友等情，為被告所自承及證人乙○○證述在卷，是
    可見被告與證人乙○○確屬相熟且情誼良好，被告對於證人
    乙○○當有頗高程度之信任，否則何以願將急欲出售系爭房
    地、其母經濟狀況不佳等不欲為外人道之情形告知乙○○，
    並委任其出售系爭房地？又稽之被告所提出之乙○○名片，
    其上係載以「恒勤代書不動產公司」、「代書乙○○」，一
    般人由該名片之外觀上通常即會認定「恒勤代書不動產公司
    」即係由乙○○所經營主持，且被告從未曾與「恒勤代書不
    動產公司」之其他人員接觸，被告雖提出營利事業資料查詢
    據以指稱「恒勤代書不動產公司」之正式名稱應為「恒勤企
    業社」，負責人為鄒宜倫等語，然被告亦自承係事後查證得
    知上情，並非於簽訂系爭授權書時即知悉。是以，徵諸上情
    ，足見被告與乙○○簽訂系爭授權書時，主觀上之真意實應
    係以乙○○為授權書之當事人，係欲委任乙○○出售系爭房
    地，故不應拘泥於系爭授權書之文字而認被告係委任「恒勤
    代書不動產公司」出售系爭房地。被告執此為辯，不足採憑
    。
  2.被告又指稱乙○○及「恒勤代書不動產公司」不具不動產經
    紀人資格、經紀業資格一情。然按不動產經紀業管理條例第
    13條第1 項、第17條、第32條固規定非經紀業不得經營不動
    產仲介或代銷業務，且經紀業應僱請具備經紀人員資格者從
    事不動產之仲介或代銷業務，且同法第22條第1 項第1 款規
    定不動產委由經紀業仲介出售之委託契約書，應由經紀業指
    派經紀人簽章等情，惟觀之同條例第29條、第31條、第32條
    之規定，可知該條款之規定，乃僅規範經紀業者一方，而不
    及於他造當事人，性質上屬行政管理之規定，經紀業者有違
    反者，應受罰鍰或廢止公司登記之行政罰而已，無論居間契
    約或因居間所成立之買賣、租賃或互易契約之效力，均不因
    此而受影響，此不動產經紀業主管機關內政部內授中辦地字
    第09500475 68 號函亦持相同之見解，況上開條例之規定所
    規範者為從事經紀業之公司或商號，並非針對個人，系爭房
    地之委託銷售法律關係既經本院認定係存在於被告與乙○○
    間，上開行政管理之規範，當不影響被告與乙○○間系爭授
    權書法律關係之有效成立。被告執此為辯，亦不足採。
  3.從而，系爭授權書法律關係有效存在於被告與乙○○間，堪
    予認定。
  (二)被告就系爭房地銷售之委任事務與原告大內壢公司存在委任
    關係：
  1.按受任人應自己處理委任事務。但經委任人之同意或另有習
    慣或有不得已之事由者，得使第三人代為處理。民法第537
    條第1  項定有明文。蓋委任係基於信賴而來，亦即委任之
    成立，本係源於委任人對受任人之信任，受任人因之負有親
    自處理事務之義務，惟有時因特種情形受任人既不能自己處
    理，又不能使第三人代為處理，為避免事務停頓，致難貫徹
    委任之初意，不若轉使第三人代為處理較易進行無阻，故例
    外規定經委任人之同意或另有習慣或有不得已之事由者，得
    使第三人代為處理。且於複委任之情形，受複委任人之地位
    於複委任事務之範圍內，應已取代原受任人之地位，成為委
    任契約之當事人，而非僅為原受任人之使用人或履行輔助人
    之地位。
  2.查原告主張被告曾同意受任人乙○○將銷售系爭房地之委任
    事務使原告大內壢公司代為處理之情，固為被告所否認。然
    查，據證人乙○○到庭證稱：因被告賣屋賣得很急，所以有
    向被告表示要找伊認識約7 、8 家仲介來賣比較快，被告亦
    同意等語，且被告既亦不否認當時伊急欲出售系爭房地之情
    ，則衡情被告當時所急欲達成之目的當為系爭房地得迅速以
    其所定底價以上之價格出售，至於由何人代為銷售應非被告
    所在意之癥結，況被告於本院97年12月12日庭訊時陳稱：乙
    ○○有向其提過在東森房屋有很熟朋友，請他來賣，我說可
    以但要低調賣等語，是雖被告意指乙○○僅有提及將系爭房
    地委由東森房屋銷售而未及到其他仲介業者，欲據以否認有
    同意乙○○委由原告大內壢公司銷售系爭房地，然徵諸被告
    亦未與東森房屋有何特別信任關係，自無限制乙○○獨以東
    森房屋為複委任對象之理，則被告上開所述反而凸顯乙○○
    確曾向被告提出伊欲委由其他仲介業者代為銷售系爭房地，
    且被告對於乙○○委由何人代為銷售系爭房地一事亦非在意
    等情。是以，以當時被告急欲出售系爭房地之情以觀，顯然
    乙○○所述較符合情理而可採。從而，應認被告有同意乙○
    ○將系爭房地銷售之事務，委請他人代為處理，乙○○當亦
    有選擇何人代為處理之權限，可堪認定。故乙○○嗣後委由
    原告大內壢公司代為銷售系爭房屋，自係已得被告之同意所
    為，則原告大內壢公司於此複委任事務之範圍內，當已取代
    乙○○而與被告成立委任關係。
  (三)訴外人乙○○與原告大內壢公司簽立系爭委託銷售契約書屬
    無權代理，既經被告否認，系爭委託銷售契約書對於被告不
    生效力：
  1.承前，被告與原告大內壢公司間存在之委任關係其權利義務
    ，當專以被告與乙○○間所成立之委任契約關係即系爭授權
    書為據，蓋乙○○得被告同意將委任事務交由原告大內壢公
    司代為處理，原告大內壢公司僅係取代乙○○於系爭授權書
    之委任契約之地位，故被告所同意者應認僅係與原告大內壢
    公司成立於系爭授權書所約定之雙方權利義務，至於超出系
    爭授權書之其他權利義務之約定，則因被告否認有授權乙○
    ○與第三人訂立任何契約，原告亦未舉證乙○○有得被告同
    意或授權訂立超出系爭授權書之其他約定，更遑論證明被告
    曾同意或授權乙○○代為簽立系爭委託銷售契約書，是以原
    告大內壢公司僅得據系爭授權書之約定向被告為請求，至於
    系爭委託銷售契約書之訂立則屬乙○○無權代理之行為，既
    經被告否認，對於被告自不生任何效力。
  2.據上，原告大內壢公司取代乙○○之地位與被告間成立系爭
    授權書之法律關係，則被告與原告大內壢公司間之權利義務
    關係自應依系爭授權書為之。按系爭授權書第3 條約定：甲
    方（即被告）委託房地之底價為1000萬元整，增值稅依法由
    甲方負擔，及第8 條約定：甲方（即被告）如於乙方已收受
    定金而甲方藉詞拒售，甲方應支付乙方本宗房地底價4 ％之
    服務費，並應負責賠償買方損失之責任。基此，原告大內壢
    公司既已於系爭授權書約定期間內覓得買主即原告甲○○以
    高於被告所定底價購買系爭房地，則今被告拒絕出售，自應
    依上開約定給付原告大內壢公司系爭房地出售底價之4 ％即
    40萬元，故原告大內壢公司依此請求被告給付40萬元，核屬
    有據，應予准許。又系爭授權書第8 條約定之性質雖非報酬
    之給付而屬約定債務不履行時應支付之違約金。按約定之違
    約金額過高者，法院得減至相當之數額，為民法第252 條所
    明定，此規定乃係賦與法院得依兩造所提出之事證資料，斟
    酌社會經濟狀況並平衡兩造利益而為妥適裁量、判斷之權限
    ，非謂法院須依職權蒐集、調查有關當事人約定之違約金額
    是否有過高之事實，而因此排除債務人就違約金過高之利己
    事實，依辯論主義所應負之主張及舉證責任。況違約金之約
    定，為當事人契約自由、私法自治原則之體現，雙方於訂約
    時，既已盱衡自己履約之意願、經濟能力、對方違約時自己
    所受損害之程度等主、客觀因素，本諸自由意識及平等地位
    自主決定，除非債務人主張並舉證約定之違約金額過高而顯
    失公平，法院得基於法律之規定，審酌該約定金額是否確有
    過高情事及應予如何核減至相當數額，以實現社會正義外，
    當事人均應同受該違約金約定之拘束，法院亦應予以尊重，
    始符契約約定之本旨（最高法院92年度台上字第2747號、93
    年度台上字第909 號判決意旨參照）。是以，本件被告既未
    主張、舉證該違約金有過高情形，本院斟酌尊重契約自由、
    當事人自主之精神，且考量系爭授權書之各條款尚無何顯失
    公平之處，上開違約金不予酌減，併此敘明。
  3.至原告大內壢公司另請求被告應賠負其未能自原告甲○○處
    取得服務報酬之損失21萬元。惟查，被告與原告大內壢公司
    間之權利義務既應專以系爭授權書為據，業已認定如前，則
    依系爭授權書之約定，被告違約時所應支付者應僅限於系爭
    房地底價4 ％即40萬元之金額，至於原告大內壢主張上開損
    失之請求，核無依據，不應准許。
  4.又原告甲○○請求被告賠償30萬元。查，雖系爭授權書第8
    條約定：甲方（即被告）如於乙方已收受定金而甲方藉詞拒
    售，甲方應支付乙方本宗房地底價4 ％之服務費，並「應負
    責賠償買方損失之責任」等語，核其內容性質屬被告與原告
    大內壢公司間法律關係中之利益第三人條款，依民法第269
    條第1 項規定，於系爭授權書法律關係外之第三人即原告甲
    ○○本得直接向被告請求賠償其損失，然原告甲○○就其確
    實因被告之違約行為而受有損害、其受損害之金額若干等節
    ，為被告所否認，原告甲○○自應就此負舉證之責，而不得
    以系爭委託銷售契約書、系爭承買意願書為據（蓋系爭委託
    銷售契約書、系爭承買意願書對於被告並不生效力），惟原
    告甲○○迄未為上開事項之舉證，自難認其主張為真實。故
    原告甲○○請求被告依系爭委託銷售契約書、系爭承買意願
    書賠償30萬元，洵屬無據，不應准許。
五、又按給付無確定期限者，債務人於債權人得請求給付時，經
    其催告而未為給付，自受催告時起，負遲延責任。其經債權
    人起訴而送達訴狀，或依督促程序送達支付命令，或為其他
    相類之行為者，與催告有同一之效力；遲延之債務，以支付
    金錢為標的者，債權人得請求依法定利率計算之遲延利息，
    民法第229 條第2 項、第233 條第1 項前段分別定有明文。
    又應付利息之債務，其利率未經約定，亦無法律可據者，週
    年利率為百分之五，亦為同法第203 條所明定。查原告大內
    壢公司就前開對被告所為請求，起訴狀繕本於97年11月24日
    寄存送達被告，依法於97年12月4 日生送達效力，是原告同
    時訴請被告給付自97年12月5 日起至清償日止，按法定利率
    年息5 ％計算之法定遲延利息，亦屬有據。
六、從而，本件原告大內壢公司依其與被告間成立之系爭授權書
    法律關係，請求被告依系爭授權書第8 條約定給付40萬元，
    為有理由，應予准許。原告大內壢公司逾此部分之請求及原
    告甲○○之請求，核無理由，應予駁回。
七、本判決所命給付金額，未逾50萬元，應依民事訴訟法第389
    條第1 項第5 款宣告假執行。至原告其餘假執行之聲請，因
    訴之駁回而失所依據，不予准許。
八、本件事證已臻明確，其餘兩造主張、陳述暨所提之證據，經
    審酌均與本院前揭判斷不生影響，爰不一一詳予論述，附此
    敘明。
九、據上論結，原告之訴為一部有理由，一部無理由，依民事訴
    訟法第79條、第389 條第1 項第5 款，判決如主文。
中    華    民    國    98    年    2     月    27    日
                民事第一庭  法  官  陳雪玉
如對本判決上訴，須於判決送達後二十日內向本院提出上訴狀。
上列正本證明與原本無異。
中    華    民    國    98    年    3     月    9     日
                            書記官  吳瓊英

司法院資訊處製作；財團法人民間司法改革基金會備份。
